臺灣桃園地方法院民事裁定
111年度消債職聲免字第24號
聲  請  人  
即  債務人  范姜和妹
代  理  人  李典穎律師（法扶律師）
上列聲請人因消費者債務清理事件聲請清算，經本院裁定終止清
算程序確定後聲請免責，本院裁定如下：
    主  文
債務人范姜和妹應予免責。
    理  由
一、按法院為終止或終結清算程序之裁定確定後，除別有規定外
    ，應以裁定免除債務人之債務，消費者債務清理條例（下稱
    消債條例）第132條定有明文。次按法院裁定開始清算程序
    後，債務人有薪資、執行業務所得或其他固定收入，扣除自
    己及依法應受其扶養者所必要生活費用之數額後仍有餘額，
    而普通債權人之分配總額低於債務人聲請清算前2年間，可
    處分所得扣除自己及依法應受其扶養者所必要生活費用之數
    額者，法院應為不免責之裁定。但債務人證明經普通債權人
    全體同意者，不在此限。又按債務人有下列各款情形之一者
    ，法院應為不免責之裁定。但債務人證明經普通債權人全體
    同意者，不在此限：㈠於7年內曾依破產法或本條例規定受免
    責。㈡故意隱匿、毀損應屬清算財團之財產，或為其他不利
    於債權人之處分，致債權人受有損害。㈢捏造債務或承認不
    真實之債務。㈣聲請清算前2年內，因消費奢侈商品或服務、
    賭博或其他投機行為，所負債務之總額逾聲請清算時無擔保
    及無優先權債務之半數，而生開始清算之原因。㈤於清算聲
    請前1年內，已有清算之原因，而隱瞞其事實，使他人與之
    為交易致生損害。㈥明知已有清算原因之事實，非基於本人
    之義務，而以特別利於債權人中之1人或數人為目的，提供
    擔保或消滅債務。㈦隱匿、毀棄、偽造或變造帳簿或其他會
    計文件之全部或一部，致其財產之狀況不真確。㈧故意於財
    產及收入狀況說明書為不實之記載，或有其他故意違反本條
    例所定義務之行為，致債權人受有損害，或重大延滯程序，
    消債條例第133條、第134條亦定有明文。
二、本件聲請人即債務人因欠金融機構債務，於民國109年9月25
    日向本院聲請前置調解，因調解不成立聲請進行債務清理清
    算程序，經本院以110年度消債清字第12號裁定自110年5月3
    1日下午5時起開始清算程序，並移由本院司法事務官以110
    年度司執消債清字第48號案件進行清算程序，經查，聲請人
    名下清算財團有機車1輛（86年出廠）、新光人壽保單1張，
    此有全國財產稅總歸戶財產查詢清單，機車行照、新光人壽
    保險股份有限公司函（見司消債調卷第35頁、司執消債清卷
    第40至43頁），而前開車輛因已逾經濟部能源局公布之使用
    年限，處分無實益，名下保單解約金試算金額為新臺幣（下
    同）983元，價值甚微，已返還予聲請人，債務人名下財產
    已不敷清償財團費用、財團債務、法律行為經撤銷或契約經
    終止或解除後所應負之償還義務、裁定開始清算程序前6月
    內本於勞動契約所積欠之工資，遂依消債條例第129條第1項
    於110年12月23日以110年度司執消債清字第48號民事裁定終
    止清算程序確定在案等情，業經本院調取上開卷宗核閱無訛
    ，依首揭消費者債務清理條例規定，法院應審酌債務人是否
    有消費者債務清理條例第133條、第134條所定應為不免責裁
    定之情形。
三、經查：
  ㈠聲請人是否有消債條例第133條所定應為不免責之事由乙節，
    本院認定如下：
　　本院110年度消債清字第12號裁定聲請人自110年5月31日下
    午5時起開始清算程序，已如前述，聲請人陳稱現已逾退休
    年齡，每月領有國民年金4,790元、三節禮金平均542元、女
    兒每月會提供扶養費5,000元等語，業提出土地銀行年金專
    戶、中華郵政存摺影本以佐（見消債職聲免卷第61至76頁）
    ，並有桃園市政府111年4月19日桃社老字第1110035161號函
    在卷可稽（見消債職聲免卷第27頁），經核相符。且查聲請
    人於96年6月5日自桃園市縫紉業職業工會退保後即無最新投
    保資料，109年度財稅所得亦未見有薪資財稅所得紀錄，此
    有本院依職權調取聲請人勞保局電子閘門、稅務網路資料查
    詢表在卷可稽（見司執消債清卷第18至21頁），堪認聲請人
    主張現無工作等語應屬實在，是聲請人開始清算後每月收入
    為1萬332元（計算式：4,790元＋542元＋5,000元＝1萬332元）
    ，扣除前開清算裁定審認聲請人每月必要支出1萬2,836元（
    見消債清卷第29頁）後，已無餘額（計算式：1萬332元－1萬
    2,836元＝-2,504元），核與消債條例第133條前段「法院裁
    定開始清算程序後，債務人有薪資、執行業務所得或其他固
    定收入，扣除自己及依法應受其扶養者所必要生活費用之數
    額後仍有餘額」之要件不符，自不得依該規定為不免責之裁
    定。
　㈡就債務人是否有消債條例第134 條各款所規定應為不免責之
    事由乙節：
　　債權人臺灣新光商業銀行股份有限公司、聯邦商業銀行股份
    有限公司：請本院依職權查詢聲請人有無消債條例第134條
    各款不免責事由等語（見司執消債清卷第116至118頁）。其
    餘債權人則僅泛言不同意聲請人免責，並未提出具體指謫。
    然消債條例關於法院為終止或終結清算程序之裁定確定後，
    對於聲請人係以免責為原則，不免責為例外之意旨，而經本
    院依職權遍查現有事證，查無聲請人有何消債條例第134條
    所列其他各款不免責之情形，本院自應為債務人免責之裁定
    。　　　　　　
四、綜上所述，本件聲請人既無消債條例第133條及第134條應不
    免責事由存在，揆諸前開規定及立法目的，自應為聲請人免
    責之裁定，爰裁定如主文。　　　　
中　　華　　民　　國　　111 　年　　6 　　月　　8 　　日
                  民事第一庭    法　官　許自瑋
正本係照原本作成。
如不服本裁定應於送達後10日內向本院提出抗告狀，並應繳納抗
告費新臺幣1,000元。
中　　華　　民　　國　　111 　年　　6 　　月　　10　　日
                                書記官  吳光彧